最高法院民事裁定            一○○年度台上字第一八四七號
上  訴  人  小馬景觀工程有限公司
法定代理人  馬敏輝
            馬初雄
            馬其清
            史麗娜
訴訟代理人  陳福寧律師
被 上訴 人  行政院國軍退除役官兵輔導委員會榮民森林保育事
            業管理處    
法定代理人  王成明
訴訟代理人  李蒼棟律師
上列當事人間請求清償債務等事件，上訴人對於中華民國一○○
年七月二十六日台灣高等法院第二審判決（九十九年度重上字第
一三九號），提起上訴，本院裁定如下：
    主  文
上訴駁回。
第三審訴訟費用由上訴人負擔。
    理  由
按上訴第三審法院，非以原判決違背法令為理由，不得為之。又
提起上訴，上訴狀內應記載上訴理由，其以民事訴訟法第四百六
十九條所定事由提起第三審上訴者，應於上訴狀內表明原判決所
違背之法令及其具體內容、暨依訴訟資料合於該違背法令之具體
事實。其依同法第四百六十九條之一規定提起上訴者，並應具體
敘述為從事法之續造、確保裁判之一致性或其他所涉及之法律見
解具有原則上重要性之理由。同法第四百六十七條、第四百七十
條第二項分別定有明文。而依同法第四百六十八條規定，判決不
適用法規或適用不當者，為違背法令；依同法第四百六十九條規
定，判決有該條所列各款情形之一者，為當然違背法令。是當事
人提起第三審上訴，如合併以同法第四百六十九條及第四百六十
九條之一之事由為上訴理由時，其上訴狀或理由書應表明該判決
所違背之法令條項，或有關判例、解釋字號，或成文法以外之習
慣或法理等及其具體內容，暨係依何訴訟資料合於該違背法令之
具體事實，並具體敘述為從事法之續造、確保裁判之一致性或其
他所涉及之法律見解具有原則上重要性之理由。如未依上述方法
表明，或其所表明者與上開法條規定不合時，即難認為已合法表
明上訴理由，其上訴自非合法。本件上訴人對於原判決其敗訴部
分提起第三審上訴，雖以該部分判決違背法令為由，惟核其上訴
理由狀所載內容，係就原審取捨證據、認定事實及解釋契約之職
權行使暨其他與判決結果不生影響之理由，指摘其為不當，並就
原審已論斷者，泛言論斷矛盾、違法，而非表明該部分判決所違
背之法令及其具體內容，暨依訴訟資料合於該違背法令之具體事
實；亦非具體敘述為從事法之續造、確保裁判之一致性或其他所
涉及之法律見解具有原則上重要性之理由，難認其已合法表明上
訴理由。依首揭說明，應認其上訴為不合法。末查被上訴人與各
分包商即上訴人及第一審共同被告青松綠化工程股份有限公司（
下稱青松公司）等人，於民國九十四年八月十八日簽訂共同協議
書，被上訴人已於九十五年九月間將交通部台灣區○○○路局（
下稱高公局）給付之保留款，撥付青松公司受領新台幣（下同）
一千零三十六萬七千元，另經上訴人之同意而清償上訴人負欠訴
外人慎岑工程有限公司之債務，為原審認定之事實；且上開協議
書首載：「衍生再度向高公局提出仲裁（指第三次仲裁）求償所
得款項」等語，第四條、第五條依序記載：「促可綠和九翁及小
馬（即上訴人）同意，依第三次仲裁求償結果所得之權利全部讓
與青松，並由青松通知林業隊（按嗣由被上訴人承受）後自行開
立發票向林業隊請款」、「就小馬與林業隊所簽訂承攬契約所生
之未領取工程款債權、遭保留之工程款及相關已發生未發生之損
害賠償債權及附隨之一切權利之實現，各分包商同意統籌由青松
依第三次仲裁之結果處理之」等約定，復有第六條第五款及第六
款之約定可稽。又被上訴人抗辯伊係高公局之得標廠商，非屬該
協議書第二條所稱之分包商等情事。原審並以被上訴人將前開保
留款其中系爭六百三十萬元交付青松公司，因無違反該協議書之
約定，認被上訴人既未違反其此項契約之義務，上訴人對被上訴
人請求賠償系爭損害，即屬無據，而維持第一審就此部分所為上
訴人敗訴之判決，駁回其上訴，難謂有何違背法令，附此敘明。
據上論結，本件上訴為不合法。依民事訴訟法第四百八十一條、
第四百四十四條第一項、第九十五條、第七十八條，裁定如主文
。
中    華    民    國  一○○  年    十    月  二十七  日
                      最高法院民事第六庭
                          審判長法官  吳  麗  女  
                                法官  簡  清  忠  
                                法官  王  仁  貴  
                                法官  葉  勝  利  
                                法官  鄭  傑  夫  
本件正本證明與原本無異
                                      書  記  官  
中    華    民    國  一○○  年   十一   月    八    日
                                                      V